【裁判字號】    98,訴緝,21
【裁判日期】    980522
【裁判案由】    準強盜
【裁判全文】
臺灣士林地方法院刑事判決              98年度訴緝字第21號
公  訴  人  臺灣士林地方法院檢察署檢察官
被      告  丁○○
                    （另案於臺灣基隆監獄執行中）
指定辯護人  本院公設辯護人  林龍輝
上列被告因準強盜案件，經檢察官提起公訴（97年度偵字第7873
號），本院判決如下：
    主  文
丁○○竊盜，累犯，處有期徒刑柒月，扣案之黏性膠帶壹個沒收
。
    事  實
一、丁○○前有多次竊盜前科，其於民國95年間，因犯施用第一
    級毒品罪，經臺灣基隆地方法院以95年度訴字第371 號案件
    判處有期徒刑7 月確定；又於同年犯施用第一級毒品罪，經
    臺灣基隆地方法院以96年度訴字第39號案件判處有期徒刑7
    月確定，嗣經臺灣基隆地方法院以96年度聲減字第504 號案
    件減刑為有期徒刑3 月又15日，上開7 月、3 月又15日之有
    期徒刑經接續執行結果，甫於96年9 月13日因縮短刑期執行
    完畢。詎其仍不知悔改，意圖為自己不法之所有，於97年6
    月6 日下午2 時許，在臺北縣汐止市○○○路129 巷34弄21
    號之和德宮3 樓，乘無人在場，使用其自備所有之黏性膠帶
    1 個，以膠帶黏取之方式，竊得香油箱內之現金新臺幣（下
    同）1,337 元，經廟祝丙○○發現予以逮捕，並由丙○○正
    面前傾將其衣領領口抓住，而使其被壓制坐在上址1 樓之椅
    子上，嗣丁○○因聽聞現場有人要報警，為脫免逮捕，竟向
    負責壓制之丙○○揮拳，致丙○○受有臉部挫傷合併右眼眶
    挫傷、左手臂挫傷之傷害（傷害部分未據告訴），惟尚未使
    丙○○難以抗拒，丙○○為反制丁○○，乃打丁○○巴掌2
    下，丁○○繼續揮拳，前後合計揮拳共6 下，且起身欲逃離
    ，幸經丙○○持續抓住其衣領領口，且將其壓制在廟內龍柱
    旁，並為陸續到場之里長甲○○、附近攤販乙○○相繼制服
    ，始為警查獲上情，並當場扣得黏性膠帶1 個。
二、案經臺北縣政府警察局汐止分局報告臺灣士林地方法院檢察
    署檢察官偵查起訴。
    理  由
壹、茲因被告丁○○對於證人丙○○、甲○○、乙○○之警詢證
    詞證據能力有所爭執，本院乃先予敘明如下：按「被告以外
    之人於審判外之言詞或書面陳述，除法律有規定者外，不得
    作為證據」，刑事訴訟法第159 條第1 項定有明文。查證人
    丙○○、甲○○、乙○○於警詢所為之證詞，業經被告否認
    其證據能力（參本院訴緝卷第52頁），經查本件亦無刑事訴
    訟法第159 條之2 、第159 條之3 所定警詢證詞例外得有證
    據能力之情形，揆諸前揭法條所示，證人丙○○、甲○○、
    乙○○於警詢所為證詞，自無證據能力，合先敘明。
貳、次就認定本案犯罪事實之證據及理由論述如下：
一、訊據被告對其於上開時間及地點，竊得香油錢1,337 元之事
    實坦承不諱，核與證人丙○○、甲○○於偵查及本院中所證
    ，證人戊○○即和德宮主委於本院所證，證人乙○○於偵查
    時所證相符，並有搜索扣押筆錄1 份、贓物認領保管單1 紙
    、照片數幀在卷可稽，及被告所有之黏性膠帶1 個扣案可佐
    ，此部分事實自堪信為真實。惟被告矢口否認有何為脫免逮
    捕而毆打丙○○之行為，其辯稱：丙○○臉部傷勢不是伊打
    的，他抓到伊時，伊已經承認錯誤，但伊一坐在椅子上，丙○○就一直用拳頭很大力的打伊的臉，伊低頭，他就打伊後
    腦勺、脖子後面和背部，一直喊「小偷、小偷」，之後民眾
    圍過來，他們5 、6 個人拿棍子打伊，伊頭低低雙手遮住頭
    ，有人是用腳很用力踢伊全身，伊被打到趴在地上，還有人
    用棍子很大力的打伊背部和後腦勺，一直打到警察來，丙○○臉部的傷可能是他們自己弄到的，或是伊叫他們不要打，
    用雙手護住頭時要撥開弄到云云（參本院訴緝卷第51頁、第
    112 頁至第113 頁）。惟查：
（一）證人丙○○於本院結證稱：案發當天伊是和德宮廟祝，當
      天下午被告上樓時很匆促，一般去廟裡拜拜的人不會這麼
      匆促，而且一般人會先在樓下拜完土地公再上樓，伊從1
      樓監視器看到被告用不知何物釣香油錢。本案發生前，我
      們已經注意好幾次，本來也沒打算要有行動，因為覺得拿
      走的香油錢也沒多少，但有一次委員開香油箱時，質疑為
      何錢被拿走伊都不知道，因為當時香油箱裡面只有中間的
      部分沒有錢，委員覺得伊監守自盜，過了沒多久即案發當
      天，被告來偷香油錢，伊決定將被告抓起來給委員一個交
      代。不久主委戊○○到場，我們在樓下等了很久，從監視
      器看到被告從樓上下來，我們在2 樓和3 樓的樓梯間遇到
      ，就將他抓到樓下，被告當時沒什麼反應，跟我們一起下
      樓，到1 樓廣場時，伊叫他坐在椅子上，當時伊身體前傾
      抓著他的脖子衣領處，與他面對面，期間問被告偷了幾次
      ，他都不說，伊大聲問他，他才說2 、3 次，本來現場除
      被告外，只有伊和戊○○，時間過了大約10幾分鐘，廣場
      旁圍了很多人，其中有人提議要報警，聽到要報警，被告
      可能想走，手就左右揮拳打到伊，伊的臉部和手部因此受
      傷，這10幾分鐘過程中，沒有人曾出手打被告，是被告揮
      拳打到伊的時候，伊才出手打他巴掌2 、3 下，但被告還
      是繼續揮拳，被告前後總共揮拳6 、7 、8 下，後來被告
      起來想跑，伊還是抓著他衣領，跟著他走，推他到龍柱那
      邊，這時被告就沒有對伊怎麼樣，之後被告背靠著廟的龍
      柱，伊繼續抓著他的衣領，當時兩人都是站著，伊被打時
      ，沒人過來幫忙。從伊發現被告、將被告抓到1 樓椅子、
      到龍柱處等到里長甲○○來接手的過程中，伊都抓住被告
      衣領，被告並無壓制伊、使伊無法抵抗的情形。幾分鐘後
      ，甲○○到達現場，伊請甲○○幫忙抓住被告，因為伊前
      後已經抓了被告半個小時，沒有力氣了，甲○○就伸手從
      後面或是旁邊繞過來勾住被告脖子，把他從廣場拖到廟裡
      面。乙○○是最後才到，因為甲○○抓住被告時，還沒有
      辦法把他壓制在地，乙○○來時，就接手去抓住被告，將
      他摔倒壓在地上，約5 分鐘後，警察就來了。在前開過程
      中，除伊打過被告2 、3 下巴掌外，沒有人用木棍打過他
      ，伊全程都有目擊等語（參本院訴緝卷第82頁至第96頁）
      ，核與證人甲○○於本院結證稱：案發當天，鄰居歐巴桑
      打電話告訴伊和德宮發生竊案，伊騎車過去，看到丙○○
      把被告壓在龍柱那裡，好像一手抓被告領子、一手抓被告
      手，要伊幫忙，因為被告力量很大，伊就夾住被告脖子拉
      進廟裡，外面都是一些婦女。伊到場時，沒有看到被告出
      拳毆打丙○○，伊壓被告進廟裡，沒有多久，乙○○來接
      手，然後警察就來了。廟主委戊○○當時人在廟外面的巷
      道外面，他年紀那麼大，不敢靠近。事後警察來處理時，
      伊看到丙○○的眼眶好像有傷，被告沒有受傷，也沒有人
      打他，廟裡面也都沒有血等語（參本院訴緝卷第105 頁至
      第109 頁）之情節相符，復有丙○○之診斷證明書1 紙，
      可證明丙○○受有臉部挫傷合併右眼眶挫傷、左手臂挫傷
      等傷害之事實，堪認丙○○於逮捕被告時，確實曾遭被告
      揮拳毆擊，且依證人丙○○、甲○○所述逮捕情節，均與
      被告所稱被打趴在地上直到警察來之情節不符，可證被告
      除因對丙○○揮拳，致遭丙○○反制而甩2 下巴掌外，並
      無他人對被告為任何傷害行為，被告上開所辯，無非為臨
      訟卸責之詞，不能採信。
（二）被告於警詢時，雖亦辯稱：伊遭逮捕時，曾與廟方人員扭
      打，是他們要打伊，伊才會出手阻擋云云，然經警方詢問
      其身上有無受傷，其又供稱：僅腰部右側擦傷，沒有流血
      等語（參偵卷第10頁）。依其警詢所述受傷情形，顯與其
      於本院所辯上開遭毆情節所應受之傷迥不相符，益證被告
      所辯上情確屬虛偽不實，本件係被告為脫免逮捕而向丙○○揮拳，始會遭丙○○甩巴掌2 下反制無誤。綜上所述，
      本件事證業已明確，被告之犯行堪以認定，應予依法論科
      。
二、核被告所為，係犯刑法第320 條第1 項之竊盜罪。檢察官雖
    認被告上開犯行，構成因脫免逮捕而當場施以強暴之刑法第
    329 條、第328 條第1 項之準強盜罪嫌云云，然查刑法第32
    9 條準強盜罪之規定，將竊盜或搶奪之行為人為防護贓物、
    脫免逮捕或湮滅罪證而當場施強暴、脅迫之行為，視為施強
    暴、脅迫使人不能抗拒而取走財物之強盜行為，乃因準強盜
    罪之取財行為與施強暴、脅迫行為之因果順序，雖與強盜罪
    相反，卻有時空之緊密連接關係，以致竊盜或搶奪故意與施
    強暴、脅迫之故意，並非截然可分，而得以視為一複合之單
    一故意，亦即可認為此等行為人之主觀不法與強盜行為人之
    主觀不法幾無差異；復因取財行為與強暴、脅迫行為之因果
    順序縱使倒置，客觀上對於被害人或第三人所造成財產法益
    與人身法益之損害卻無二致，而具有得予以相同評價之客觀
    不法。故擬制為強盜行為之準強盜罪構成要件行為，雖未如
    刑法第328 條強盜罪之規定，將實施強暴、脅迫所導致被害
    人或第三人不能抗拒之要件予以明文規定，惟必於竊盜或搶
    奪之際，當場實施之強暴、脅迫行為，已達使人難以抗拒之
    程度，其行為之客觀不法，方與強盜行為之客觀不法相當，
    而得與強盜罪同其法定刑，此有司法院大法官釋字第630 號
    解釋可資參照。查被告遭丙○○逮捕而壓制在上址1 樓之椅
    子上時，雖曾為脫免逮捕而對丙○○揮拳，致丙○○受有臉
    部挫傷合併右眼眶挫傷、左手臂挫傷等傷害，然據證人丙○○上開所證，其係為了不鬆脫對被告之抓縛壓制，始會遭被
    告揮拳擊中，而被告隨即亦遭證人丙○○以甩巴掌之方式反
    制，嗣後被告雖再揮拳數下，惟仍遭證人丙○○抓縛，且被
    告之後未曾再有施強暴之舉動，於此遭逮捕過程中，被告亦
    未曾壓制證人丙○○、使丙○○無法抵抗的情形，堪認被告
    所施強暴行為，尚未達到使證人丙○○難以抗拒之程度，自
    不得以檢察官起訴之準強盜罪嫌相繩，惟檢察官既已將被告
    竊盜之基本事實記載於犯罪事實欄中，顯已就被告此部分犯
    行提起公訴，自應由本院依職權變更起訴法條。查被告有如
    前揭事實欄所載之前案紀錄，甫於96年9 月13日因縮短刑期
    執行完畢，此有臺灣高等法院被告前案紀錄表1 份在卷可稽
    ，被告前受徒刑執行完畢後，5 年以內故意再犯本件有期徒
    刑以上之罪，為累犯，應依刑法第47第1 項之規定加重其刑
    。爰審酌被告正值年富力壯，卻不思以正當方式獲取財物，
    之前屢屢為竊盜犯行，嗣更沾染上施用毒品之惡習，而其本
    案犯後遭人逮捕時，竟為脫免逮捕而對丙○○施以強暴行為
    ，雖未至使丙○○難以抗拒之程度，然足見其惡性非輕，及
    其犯罪之手段、犯罪所生之損害等一切情狀，量處如主文所
    示之刑。扣案之黏性膠帶1 個，為被告所有、供其犯罪所用
    之物，此業據被告自承在卷（參本院訴緝卷第111 頁），爰
    依刑法第38條第1 項第2 款之規定宣告沒收。
據上論斷，應依刑事訴訟法第299 條第1 項前段、第300 條，刑
法第320 條第1 項、第47條第1 項、第38條第1 項第2 款，刑法
施行法第1 條之1 ，判決如主文。
本案經檢察官蔡元仕到庭執行職務。
中    華    民    國    98    年    5     月    22    日
                              臺灣士林地方法院刑事第四庭
                                  審判長法  官  林秀鳳
                                        法  官  黃珮茹
                                        法  官  鄭光婷
以上正本證明與原本無異。
如不服本判決，應於收受送達後10日內向本院提出上訴書狀，其
未敘述上訴理由者，應於上訴期間屆滿後20日內向本院補提理由
書狀（均須按他造當事人之人數附繕本）「切勿逕送上級法院」
。
                                        書記官  徐仁豐
中    華    民    國    98    年    5     月    22    日
附錄本判決論罪科刑法條：
中華民國刑法第320條第1項
意圖為自己或第三人不法之所有，而竊取他人之動產者，為竊盜
罪，處5 年以下有期徒刑、拘役或5 百元以下罰金。


司法院資訊處製作；財團法人民間司法改革基金會備份。
